【裁判字號】    89,上易,788
【裁判日期】    890620
【裁判案由】    竊盜
【裁判全文】
臺灣高等法院高雄分院刑事判決                    八十九年度上易字第七八八號
    上  訴  人  台灣高雄地方法院檢察署檢察官
    被      告  乙○○
右上訴人因被告竊盜案件，不服臺灣高雄地方法院八十九年度易字第五一二三號中華
民國八十九年三月二十八日第一審判決（起訴案號：臺灣高雄地方法院檢察署八十八
年度偵字第二一五六一號），提起上訴，本院判決如左：
      主  文
上訴駁回。
      理  由
一、本案經本院審理結果，認為不能證明被告乙○○犯竊盜罪，原審認被告乙○○不
    構成竊盜罪並無不當，原判決應予維持，並引用第一審判決書記載無罪之理由如
    附件。
二、經查：本件證人徐月霞於警訊、偵查及原審審理中之證詞差異極大，且被害人甲
    ○○於本院審理中供承：「‧‧‧徐月霞說好像就是他（即被告）拿，但她平常
    講話就不太清楚，她媽媽講說她只有國小畢業，常常講話別人都聽不懂的。」等
    語（見八十九年五月二十九日本院訊問筆錄）；又証人徐月霞確僅國中畢業，有
    警卷記載可稽。因證人徐月霞之陳述前後不一，差異殊大，其證言至有可疑，自
    不能僅憑證人徐月霞有瑕疵之證言，即認定被告乙○○確有竊盜犯行，此外復查
    無其他確切証据証明被告乙○○有竊盜犯罪情事，其犯罪即屬不能証明。
二、原審以不能証明被告乙○○竊盜，依法諭知無罪，核無不合，檢察官上訴指摘原
    判決不當，為無理由，應予駁回。
三、據上論斷，應依刑事訴訟法第三百七十三條、第三百六十八條，判決如主文。
本案經檢察官林應華到庭執行職務。
中    華    民    國     八十九     年       六       月     二十       日
                              臺灣高等法院高雄分院刑事第八庭
                                  審判長法官  郭雅美
                                        法官  洪兆隆
                                        法官  張盛喜
右正本證明與原本無異。
不得上訴。
                                      書記官  鄭翠芬
中    華    民    國     八十九     年       六       月    二十一      日
                            Ｇ
臺灣高雄地方法院刑事判決                        八十八年度易字第五一二三號
    公  訴  人  臺灣高雄地方法院檢察署檢察官
    被      告  乙○○  男四十一歲（民國○○○年○○月○○日生）
                        住高雄縣仁武鄉○○村○○路四十巷二六二之二號
                        居高雄市新興區○○○路三０二之八號
                        身分證統一編號：Ｅ一二七一五號
右列被告因竊盜案件，經檢察官提起公訴（八十八年度偵字第二一五六一號），本院
判決如左：
    主  文
乙○○無罪。
    理  由
一、公訴意旨略以：被告乙○○曾因麻藥案件，經臺灣高雄地方法院於民國八十五年
    七月十六日以八十五年度易字第八六四號判處有期徒刑四月確定，於八十六年十
    月二十四日執行完畢，猶不知悔改，復意圖為自己不法之所有，於八十八年七月
    二十二日下午二時許，在高雄縣仁武鄉○○○街二十三號亞緻心情髮店消費時，
    見甲○○將所有之咖啡色皮包一只放置櫃檯抽屜內，遂將該只皮包拿進廁所內，
    下手竊取放置其內之現金約新台幣（下同）二千元，得手後據為己有，並將該皮
    包隨手放置在電視機旁後離去。嗣於八十八年八月十五日下午四時許，乙○○再
    度前往亞緻心情髮店時，為徐月霞察覺報警查獲。因認被告乙○○涉犯刑法第三
    百二十條第一項之竊盜罪嫌等語。
二、公訴人認被告涉犯右開犯行，係以右揭犯罪事實，業據被害人甲○○於警訊時及
    偵訊時指訴綦詳，核與證人即亞緻心情髮店職員徐月霞於檢察官偵查時所證述之
    情節相符，參以證人謝月霞與被告素不相識，更無仇怨，此為被告自承在卷，則
    衡情其無設詞相誣之理等情，以為論據；訊據被告乙○○堅詞否認有何竊盜犯行
    ，辯稱：因於一個月前，與亞緻心情髮店之小弟發生衝突，才被指稱偷東西，伊
    並未見過徐月霞等語。
三、按犯罪事實應依證據認定之，無證據不得推定其犯罪事實；又不能證明被告犯罪
    ，應諭知無罪之判決。刑事訴訟法第一百五十四條及第三百零一條分別定有明文
    。次按，犯罪事實之認定，應憑真實之證據，倘證據是否真實尚欠明顯，自難以
    擬制推測之方法，為其判斷之基礎。最高法院五十三年台上字第六五六號著有判
    例可資參照。再按，證人之證述，若因其前後之陳述存有瑕疵，且該瑕疵由日常
    生活之經驗加以判斷，有違經驗法則之處，則在無其他證據可資佐證該證詞之情
    形下，尚難即遽為不利被告之認定。
四、公訴人以被害人甲○○指訴及證人徐月霞之證詞，認定被告涉犯右開竊盜犯行，
    固非全然無據；惟查，被害人甲○○於庭訊時已明確陳稱：八十八年七月二十二
    日當日我從樓上下來，有人來收錢，我找不到皮包，我問徐月霞，徐月霞告訴我
    是被告偷走的，但徐月霞告訴我時，我不能確定皮包是否被告偷的等語（見本院
    八十九年一月四日訊問筆錄）明確，由甲○○之陳述可知，甲○○並未親眼目睹
    被告行竊之過程，亦無法肯定確係被告竊取其所有之皮包，其所知全係由證人徐
    月霞告知，則其陳述自難為不利被告之認定；次查，證人徐月霞雖證述：八十八
    年七月二十二日確係被告自亞緻心情理髮店櫃檯內之抽屜內拿取被害人甲○○之
    皮包等語；然證人徐月霞先於庭訊時證述：當日我約九點去上班，我常看到被告
    在理髮店，我當時在店內離他約一公尺，我見到被告開都是由老闆使用之抽屜拿
    皮包，我以為皮包是他的等語（見本院八十八年十二月二十一日訊問筆錄）；次
    又證述：之前並未見過被告，當日他進來問我老闆娘在那裏，並在店內閒逛，且
    打開抽屜拿錢包，走到後面去，後來更對我毛手毛腳，亂摸又拉我，並說要給我
    二、三千元叫我與他發生關係，我拒絕，後來他女朋友楊麗真進來，就離開假裝
    打電話，雖然沒見過被告，但因被告看起來色色的，所以不敢說等語（見本院八
    十九年一月二十一日訊問筆錄）；其後又再證述：案發當日被告一個人走進來，
    問老闆娘在不在，我說老闆娘在樓上，被告開抽屜拿皮包到後面，我那時並不認
    識被告，但也沒有阻止被告拿皮包及問被告為何要找老闆娘，我原本要叫老闆娘
    下來，但被告叫我不要叫，他總共進來約十幾分鐘，他女朋友並沒有進來，而被
    告是在我幫他洗頭時對我毛手毛腳等語（見本院八十九年二月十一日訊問筆錄）
    ；綜上證人徐月霞之證述，其證言之內容非但就先前是否認被告及當日被告有無
    與其他人共同至亞緻心情髮店等情為相異之供述；況依常情而論，證人徐月霞為
    亞緻心情髮店之員工，被告既非亞緻心情髮店之員工，不論證人徐月霞是否認識
    被告，證人徐月霞見被告擅自開啟店內之抽屜，必定加以阻止，或立即通知負責
    人或其他員工，豈有可能任由被告逕自取走店內抽屜內之物。再者，證人徐月霞
    前於本院八十九年二月十一日開庭審理時，先稱被告進入店內之時間共約十幾分
    鐘，然於同日庭訊時亦稱其有幫被告洗頭，則在短短十幾分鐘之時間內，被告是
    否可能在打開亞緻心情髮店抽屜拿走皮包，走至該店內後方，竊得金錢，再由證
    人徐月霞幫其洗頭後方離開該處，亦有疑問。因證人徐月霞之證詞差異極大，且
    亦與常情有違，在無其他證據可資佐證證人徐月霞證詞之情形下，尚難僅以證人
    徐月霞之證詞為不利被告之認定。公訴人雖另以被告與證人徐月霞素不相識，更
    無仇怨，證人徐月霞當無胡亂設詞相誣之理，而認定被告確有涉犯本件竊盜犯行
    ，然證人徐月霞之證詞既已存有瑕疵而難為不利被告之認定，已如前述，況依前
    揭最高法院五十三年台上字第六五六號判例之見解，在無其他積極證據可認被告
    有何竊盜犯行情形下，尚難以此推測擬制之方法，為不利被告之認定。公訴人所
    舉之證據尚無法證明被告犯罪。此外，復查無其他積極證據足認被告有公訴人所
    指之犯行存在，不能證明被告犯罪，依法應為無罪之諭知。
據上論斷，應依刑事訴訟第三百零一條第一項，判決如主文。
本案經檢察官蕭宇誠到庭執行職務。
中    華    民    國    八十九    年      三      月      二十八      日
                                  臺灣高雄地方法院刑事第六庭
                          法  官  李怡諄
右正本證明與原本無異。
如不服本判決，應於判決送達後十日內，向本院提出上訴狀。
                                      書記官  羅榮全
中    華    民    國      八十九      年      三      月      二十九  日


司法院資訊處製作；財團法人民間司法改革基金會備份。
